【裁判字號】    98,交抗,1649
【裁判日期】    980828
【裁判案由】    違反道路交通管理處罰條例
【裁判全文】
臺灣高等法院交通事件裁定            98年度交抗字第1649號
抗  告  人  交通部公路總局新竹區監理所中壢監理站
受處分人    甲○○
                      樓
上列抗告人因違反道路交通管理處罰條例案件，不服臺灣桃園地
方法院，中華民國98年5月27日所為裁定（98年度交聲字第694號
），提起抗告，本院裁定如下：
    主  文
原裁定撤銷，發回台灣桃園地方法院。
    理  由
一、原裁定意旨略以：（一）本件異議人即受處分人甲○○於97
    年12月31日下午5時45分許，在桃園縣中正國際機場第二航
    廈西側停車場，違反民用航空機場客運汽車管理辦法第10條
    第3款：「未備具汽車出租單之小客車租賃業，不得進入桃
    園機場營運」之規定，而有汽車駕駛人違規攬客營運之事實
    ，業據證人即本件舉發警員鄭高同證述在卷，且為異議人所
    不否認，並有證人提出之桃園國際機場第二航廈入境大廳一
    樓平面圖1紙、機場入境大廳及停車地點照片16幀附卷可佐
    ，是此部分事實固堪認定。（二）惟道路交通管理處罰條例
    第38條第1項前段規定：「汽車駕駛人，於鐵路、公路車站
    或其他交通頻繁處所，違規攬客營運，妨害交通秩序者，處
    新臺幣1,500元以上3,000元以下罰鍰」，是汽車駕駛人除須
    有違規攬客營運之事實外，尚須以「妨害交通秩序」為要件
    ，始得據以道路交通管理處罰條例第38條第1項前段處罰之
    。經查：證人即本件舉發警員鄭高同到庭結述：甲○○在入
    境大廳中，向客人比手勢，看客人是否要搭車，甲○○把客
    人帶到第二航廈西側的平面停車場，甲○○本來是停放在桃
    園機場第二航廈西側停車場的停車格中，但是後來有客人來
    的時候，甲○○就把車子開到航站停車場的人行道的階梯旁
    ，方便客人上行李、上車等語明確（見原審卷第23頁），並
    有該證人所提出之桃園國際機場第二航廈入境大廳平面圖及
    異議人違規攬客、載客路線暨照片示意圖各一份在卷可稽，
    足見異議人係先於機場入境大廳招攬客人後，始將客人帶往
    其停放於停車場之租賃小客車，是異議人縱有違規攬客營運
    之事實，然異議人於違規攬客營運之際，其所駕駛之車牌號
    碼2428-KK號租賃小客車既係停放於上開停車場之停車格內
    ，當無妨害交通秩序之情事，而原舉發機關及原處分機關復
    未能提出異議人有何違規攬客營運而有妨害交通秩序之積極
    事證，則揆諸上開說明，核與道路交通管理處罰條例第38
    條第1項前段所定處罰要件不符，自應由本院將原處分撤銷
    ，並諭知異議人不罰云云。
二、抗告意旨略以：受處分人甲○○先生於桃園國際機場攬客營
    運行為，所涉「交通頻繁場所」確定，受處分人停妥車輛進
    行下車招攬營運行為，妨害「機場內旅客」用路人交通秩序
    之攬客干擾行為，除有礙國家門面，定會影響其他旅客通行
    順暢。本案受處分人係「汽車駕駛人」以下車後進入「交通
    頻繁處所：機場內入境大廳」妨害「機場內旅客」用路人交
    通秩序．而非其所駕駛車輛停放位置是否妨害其他用路人交
    通，原裁定對此顯有誤會等語。
三、按「汽車駕駛人，於鐵路、公路車站或其他交通頻繁處所，
    違規攬客營運，妨害交通秩序者，處新臺幣1,500元以上3,
    000元以下罰鍰」；又「汽車駕駛人有第38條第1項情形者，
    除依原條款處罰鍰外，並予記違規點數一點」，道路交通管
    理處罰條例第38條第1項前段、第63條第1項第1款分別定有
    明文。經查：
（一）受處分人甲○○於97年12月31日下午5時45分許，在桃園
      縣中正國際機場第二航廈西側停車場，違反上開民用航空
      機場客運汽車管理辦法第10條第3款：「未備具汽車出租
      單之小客車租賃業，不得進入桃園機場營運」之規定，而
      有汽車駕駛人違規攬客營運之事實，業據證人即本件舉發
      警員鄭高同於原審證述在卷，且為受處分人所不否認，並
      有證人提出之桃園國際機場第二航廈入境大廳一樓平面圖
      一紙、機場入境大廳及停車地點照片16幀附卷可佐，是此
      部分事實自堪認定。
（二）至原審認為：汽車駕駛人除須有違規攬客營運之事實外，
      尚須以「妨害交通秩序」為要件，始得據以道路交通管理
      處罰條例第38條第1項前段處罰之，固非無見。惟查，抗
      告人指稱：受處分人係「汽車駕駛人」，下車後進入「機
      場內入境大廳」招攬乘客，難謂對「機場內旅客」等用路
      人之交通秩序毫無妨害等語，原審未予審酌，自有違誤；
      況證人鄭高同證稱：「... 但是後來有客人來的時候，甲
      ○○就把車子開到航站停車場的人行道的階梯旁，方便客
      人上行李、上車」（見原審98年3月30日訊問筆錄第23頁
      ）及原審照片示意圖（原審卷第88頁）可知，受處分人有
      為便利乘客上車而違規停車於行人穿越道之情，是否無妨
      害交通秩序情事，亦非無再行斟酌餘地，抗告人所陳尚非
      無據。
四、綜上所述，抗告人所指為有理由，另雖未指摘者，係屬法院
    依職權應為調查事項，並為兼顧當事人之審級利益，爰由本
    院撤銷原裁定，發回原法院，期詳為斟酌後，為適法之處置
    。
據上論結，應依道路交通案件處理辦法第26條，刑事訴訟法第
413條前段，裁定如主文。
中    華    民    國    98    年    8     月    28    日
                  交通法庭  審判長法  官  林堭儀
                                  法  官  張明松
                                  法  官  吳淑惠
以上正本證明與原本無異。
不得再抗告。
                                  書記官  陳雅加
中    華    民    國    98    年    9     月    1     日


司法院資訊處製作；財團法人民間司法改革基金會備份。
